【裁判字號】    97,聲再,11
【裁判日期】    970219
【裁判案由】    聲請再審
【裁判全文】
臺灣高等法院高雄分院刑事裁定          97年度聲再字第11號
再審聲請人
即受判決人  甲○○
上列聲請人因妨害公務案件，對於本院96年度上易字第705 號中
華民國96年9 月6 日確定判決（起訴案號：臺灣高雄地方法院檢
察署96年度偵字第7939號），聲請再審，本院裁定如下：
    主  文
再審之聲請駁回。
    理  由
一、聲請再審意旨略以：(一)本件新證據為96年9 月5 日臺灣高雄
    地方法院審理單。(二)新證據於事實審判決前已存在，而聲請
    人即受判決人甲○○收受於判決後，此為法院、當事人所不
    知，事後方行發現，此已符合「嶄新性」要件。(三)有關私權
    之爭執，應由普通法院審判，行政機關不宜介入，而系爭土
    地所有權之歸屬爭執，業由臺灣高雄地方法院受理審理中，
    此有上開新證據為證；岡山地政事務所人員「明知」系爭土
    地為未登記且為聲請人佔有，其所有權歸屬有所爭執，竟以
    「行政權」「審查」申請人為系爭土地「所有權人」無誤，
    准予複丈，此干涉司法權行使之行為顯然是錯誤，此已符合
    「顯然性」之要件。爰依刑事訴訟法第420 條第1 項第6 款
    規定聲請再審云云。
二、按因發見確實之新證據，足認受有罪判決之人應受無罪之判
    決者，得聲請再審，固為刑事訴訟法第420 條第1 項第6 款
    所明定。惟所謂發見新證據，係指該證據當時已經存在，為
    法院及當事人所不及知，不及調查斟酌，至其後始行發見，
    且就證據本身形式上觀察，固不以絕對不須經過調查程序為
    條件，但必須顯然可認為足以動搖原有罪確定判決，而為受
    判決人無罪、免訴、免刑或輕於原判決所認罪名之判決者為
    限。此受理聲請再審之最後事實審法院，應就聲請再審理由
    之所謂「新證據」，是否具備事實審判決前已經存在，為法
    院、當事人所不知，事後方行發見之「嶄新性」，及顯然可
    認足以動搖原有罪確定判決，應為無罪、免訴、免刑或輕於
    原判決罪名之「顯然性」二要件，加以審查，為判斷應否准
    予開始再審之準據，有最高法院85年度台抗字第308 號、77
    年度台上字第55號、78年度台抗字第145 號判決參照。
三、本件聲請人主張96年9 月5 日台灣高雄地方法院96年度審重
    訴字第97號確認所有權存在一案審理單為新證據而聲請再審
    云云。惟查：再審聲請人因對於系爭土地所有權之誰屬有所
    爭執，遂提起確認所有權存在之民事案件，因此上開審理單
    所載內容為聲請人所明知，並非聲請人所不知，事後方行發
    見者，即不具「嶄新性」，自非「新證據」。何況聲請人對
    於高雄縣岡山地政事務所人員前往系爭土地複丈執行公務時
    ，施強暴行為加以阻擾，是明知故犯，亦無法因系爭土地所
    有權之歸屬尚有爭議而阻卻違法。是聲請人所舉聲請再審之
    理由，核與上開法條規定不符，本件再審之聲請，為無理由
    ，應予駁回。
四、據上論結，應依刑事訴訟法第434 條第1 項，裁定如主文。
中    華    民    國    97    年    2     月    19    日
                  刑事第二庭  審判長法  官  林正雄
                                    法  官  陳啟造
                                    法  官  黃壽燕
以上正本證明與原本無異。
不得抗告。
中    華    民    國    97    年    2     月    19    日
                                    書記官  梁雅華


司法院資訊處製作；財團法人民間司法改革基金會備份。
